臺灣高等法院高雄分院刑事判決　　　　　　　　　　九十一年度上易字第三八四號
　　上訴人即被告　甲○○
右上訴人因毀損案件，不服臺灣高雄地方法院九十年度易字第四六三五號中華民國九
十一年一月二十一日第一審判決（起訴案號：臺灣高雄地方法院檢察署八十九年度偵
字第二００九０號），提起上訴，本院判決如左：
    主  文
原判決撤銷。
甲○○損壞他人之自用小客車前擋風玻璃、左側車窗玻璃、左後視鏡玻璃，足以生損
害於他人，處拘役拾日，如易科罰金，以佰元折算壹日。
扣案之斧頭壹把沒收之。
    事  實
一、甲○○因與其妻感情不睦，為宣洩情緒，竟基於毀損之故意，於民國八十九年九
    月五日凌晨三時四十五分許，在高雄市市立十全國民小學（下稱十全國小）校園
    內，持其所有之斧頭一把，砸毀置於停車場第十五號停車位之蔡玉盞所有車牌號
    碼ＹＮ－九四四八號自用小客車前擋風玻璃、左側車窗玻璃、左後視鏡玻璃，足
    生損害於蔡玉盞，旋為警當場查獲，並扣得其所有供犯上述毀損罪所用之斧頭乙
    把。
二、案經蔡玉盞之夫張耀昌訴由高雄市政府警察局三民第一分局報告臺灣高雄地方法
    院檢察署檢察官偵查起訴。
    理  由
一、訊據上訴人即被告甲○○矢口否認有毀損犯行，其於原審辯稱：「當晚我因為睡
    不著而外出，走至十全國小校外坐下來休息，不知為何就被抓到警察局，我沒有
    打破別人的東西」，於本院辯稱：「我當時要去學校找小孩，且當時我的腳受傷
    ，不可能毀損他人車輛」云云。經查：
(一)、被告在警訊中已承認有持斧頭毀損上述車輛的玻璃的事實（見警卷第一至三頁）
    ，復據告訴人張耀昌指訴：車號ＹＮ－九四四八號車雖登記在我太太蔡玉盞名下
    ，實係我個人出資購買，平常也是我使用，我將該車停放在十全國小停車場，經
    乙○○主任通知我才知道我車子被打，我便到警察局處理，被告在警察局有承認
    打破我車窗，當時我在警局有聽到，我損失約新臺幣（下同）一萬多元，被告打
    壞我車子的擋風玻璃、左側車窗玻璃及後視鏡（見原審九十一年一月七日審判筆
    錄）；並有卷附之相片二幀、原審刑案電話查詢登記表附卷及斧頭一把扣案可資
    佐證。
(二)、被告雖於偵查中及本院審理時翻異前詞，改稱案發時並未進入十全國小校園內（
    或稱至學校找小孩），扣案之斧頭亦非其所有云云，惟證人即十全國小警衛丙○
    ○於偵查中證稱：當時我聽到打東西的聲音，我出來看，看到警察正在追一個人
    ，我回傳達室拿球棒要去包圍，過去時看到一雙鞋子掉在廚房前，人不見了，到
    哈爾濱派出所我才知道那人被抓，那雙鞋子就是現在（即偵查中）被告穿的那雙
    （見偵查卷第十六頁）；證人即警員李正宏證述：被告是現行犯，經巡邏警網查
    獲帶回由我製作筆錄，當場被告承認有毀損行為，也承認扣案斧頭為其所有，被
    告當時說是因為心情不好才去打破玻璃，且被告經巡邏警網帶回警局時腳上未穿
    鞋，事後我們回到現場照相時撿到被告的鞋子，被告也承認鞋子是他的，鞋子他
    也可以穿，在警局時被告有向告訴人等承認玻璃是他打破的，他們之所以無法達
    成和解，是因為價錢談不成（見原審九十年十二月二十八日訊問筆錄）各等語屬
    實，經核上開二證人證述之內容大致相符，且證人等與被告間互不認識，彼此無
    夙怨亦無嫌隙，衡情應無獨厚告訴人而誣陷被告之理，足認證人等之證述可信。
    從而被告前揭所辯顯係卸責之詞，殊無足取，其持所有之斧頭一把進入十全國小
    校內，砸毀告訴人之物品之事實，可以認定。
(三)、綜上所述，本件事證明確，被告犯行可以認定，應予依法論科。
二、核被告所為，係犯刑法第三百五十四條之毀損罪。原審予以論罪科刑，固非無見
    ，但被告所為後述三部分未經合法告訴而應為不受理之諭知，原審誤為有罪判決
    尚有未洽。被告上訴意旨否認犯罪，雖無理由，但原判決既有可議之處，應由本
    院予以撤銷改判。爰審酌被告僅為一時情緒宣洩而毀損他人之物，造成告訴人財
    產損害，迄今尚未賠償告訴人，且犯後飾詞圖卸，態度不佳等一切情狀，量處如
    主文所示之刑，並諭知易科罰金之折算標準。又被告於行為後，刑法第四十一條
    已於九十年一月十日修正公布生效，該條第一項規定：「犯最重本刑為五年以下
    有期徒刑以下之刑之罪，而受六個月以下有期徒刑或拘役之宣告，因身體、教育
    、職業、家庭之關係或其他正當理由，執行顯有困難者，得以一元以上三元以下
    折算一日，易科罰金。但確因不執行所宣告之刑，難收矯正之效者，或難以維持
    法秩序者，不在此限」。因此，本件依刑法第二條第一項前段，應適用修正後刑
    法第四十一條第一項規定諭知易科罰金之折算標準。扣案之斧頭一把為被告所有
    供犯罪所用之物，已如前述，爰依刑法第三十八條第一項第二款之規定沒收之。
三、公訴意旨另以：被告尚於右述時間、地點將(一)置於停車場第十三號停車位之十全
    國小所有車牌號碼ＷＤ－０三三九號自用小客車前擋風玻璃砸毀，足生損害於十
    全國小；(二)十全國小所有之廁所窗戶玻璃四塊砸毀，足生損害於十全國小，並涉
    有刑法第三百五十四條罪嫌。按刑法第三百五十四條之毀損罪，依同法第三百五
    十七條規定，須告訴乃論；而告訴應由有告訴權為之，其告訴始為合法。而本件
    之被害人因係十全國小，故應由該校有代表權之校長以機關名義提出告訴始為合
    法，但本件僅由該校總務主任乙○○提出告訴，且未合法補正，可見本件並未經
    合法告訴，這部分本應為不受理諭知，因公訴意旨認這部分與上述有罪判決具有
    連續犯之裁判上一罪關係，因此，不另為不受理諭知。
據上論結，應依刑事訴訟法第三百六十九條第一項前段、第三百六十四條、第二百九
十九條第一項前段、刑法第二條第一項前段、第三百五十四條、第四十一條第一項前
段、第三十八條第一項第二款，罰金罰鍰提高標準條例第一條前段、第二條，判決如
主文。
本案經檢察官王登榮到庭執行職務。
中    華    民    國     九十一     年       五月        七      日
                              臺灣高等法院高雄分院刑事第一庭
                                  審判長法官  王光照
                                        法官  黃壽燕
                                        法官  黃仁松
右正本證明與原本無異。
不得上訴。
                                      書記官  呂明燕
中    華    民    國     九十一     年       五       月        九      日
附錄：本判決論罪科刑法條：
中華民國刑法第三百五十四條
毀棄、損壞前二條以外之他人之物或令致不堪用，足以生損害於公眾或他人者，處二
年以下有期徒刑、拘役或五百元以下罰金。
                                                                        Ｑ
